【裁判字號】    97,重訴,3232
【裁判日期】    980518
【裁判案由】    違反槍砲彈藥刀械管制條例
【裁判全文】
臺灣臺中地方法院刑事判決            97年度重訴字第3232號
公  訴  人  臺灣臺中地方法院檢察署檢察官
被      告  甲○○
指定辯護人  鞠金蕾律師
被      告  乙○○
指定辯護人  本院公設辯護人丙○○
上列被告因違反槍砲彈藥刀械管制條例案件，經檢察官提起公訴
（97年度偵字第8503、17273 號），本院判決如下：
    主  文
甲○○未經許可，意圖販賣而陳列空氣槍，累犯，處有期徒刑
年貳月，併科罰金新臺幣萬元，罰金如易服勞役，以新臺幣壹
仟元折算壹日。扣案之空氣槍壹枝（槍枝管制編號0000000000號
）、6.0mm 鋼珠壹瓶、CO2 小鋼瓶壹盒，均沒收。
甲○○其餘被訴未經許可販賣空氣槍部分，無罪。
乙○○無罪。
    事  實
甲○○曾犯湮滅證據罪，經本院以96年度易字第1574號判處有期
徒刑3 月確定，嗣經本院以96年度聲減字第7745號裁定減刑為有
期徒刑1 月15日確定，於民國97年2 月25日易科罰金執行完畢。
其明知具殺傷力之空氣槍，係槍砲彈藥刀械管制條例列管之槍砲
，非經主管機關許可，不得意圖販賣而陳列，竟於97年7 月5 日
上午10時30分至11時5 分許，基於販賣之意圖，在臺中市○○區
○○路與太原路口「跳蚤市場」之162 號、163 號攤位，公開陳
列具殺傷力之北極熊PBII空氣槍1 枝 (槍枝管制編號：00000000
00號，含該空氣槍發射使用之CO2 小鋼瓶1 盒、6.0mm 鋼珠1 瓶
）。經臺中市警察局刑警大隊會同第一分局偵查隊員，於同日持
本院97年度聲搜字第2936號搜索票前往執行搜索而查獲，並扣得
具殺傷力之北極熊PBII空氣槍1 枝 (槍枝管制編號:0000000000
號，下稱Ａ槍)、CO2小鋼瓶1 盒、6mm 鋼珠1 瓶。
    理  由
壹、有罪部分
一、認定犯罪事實所憑之證據及理由
  (一)被告甲○○坦承於上述時、地，意圖販賣而陳列Ａ槍（含Ａ
    槍發射使用之CO2 小鋼瓶1 盒、6.0mm 鋼珠1 瓶）之事實。
  (二)扣案之Ａ槍經送內政部警政署刑事警察局（下稱刑事警察局
    ）鑑定結果，認係氣體動力式槍枝，以小型高壓氣體鋼瓶內
    氣體為發射動力，經以金屬彈丸各測試3 次，其中彈丸（直
    徑6.0mm 、重量0.88g)最大發射速度為125 公尺/ 秒，計算
    其動能為6.8 焦耳，換算其單位面積動能為24焦耳/ 平方公
    分，有該局97年7 月16日刑鑑字第0970103716號鑑定書在卷
    可憑。嗣經本院再將Ａ槍送請刑事警察局以市售不同廠牌之
    小型高壓鋼瓶發射同材質、同重量之鋼珠，予以鑑定單位面
    積動能之差異，鑑定結果如下：使用金屬彈丸（直徑6.0mm
    、重量0.88g） 測試：1.裝填第一種廠牌鋼瓶後試射3 次，
    測得彈丸最大發射速度為131 平方公尺/ 秒，計算其動能為
    7.5 焦耳，換算其單位面積動能為26焦耳/ 平方公分；2.裝
    填第二種廠牌鋼瓶後試射3 次，測得彈丸最大發射速度為
    132 平方公尺/ 秒，計算其動能為7.6 焦耳，換算其單位面
    積動能為26焦耳/ 平方公分；3.裝填第三種廠牌鋼瓶後試射
    3 次，測得彈丸最大發射速度為133 平方公尺/ 秒，計算其
    動能為7.7 焦耳，換算其單位面積動能為27焦耳/ 平方公分
    ，有該局98年1 月10日刑鑑字第0970184000號函在卷可佐。
  (三)按槍砲彈藥刀械管制條例所謂具有殺傷力之槍枝，其標準一
    般而言，係指「在最具威力之適當距離，以彈丸可穿入人體
    皮肉層之動能為準」（司法院秘書長81年6 月11日秘台廳二
    字第06985 號函釋參照），而依上開槍彈鑑定書隨附之據以
    判斷殺傷力之相關數據中，刑事警察局對活豬作射擊測試結
    果，彈丸單位面積動能達24焦耳/ 平方公分，則足以穿入豬
    隻皮肉層；日本科學警察研究所之研究結果，彈丸單位面積
    動能達20焦耳/ 平方公分，則足以穿入人體皮肉層。由上揭
    刑事警察局之槍彈鑑定書及函文可知，扣案之Ａ槍，各以市
    售不同廠牌之小型高壓鋼瓶發射同材質、同重量之鋼珠，經
    多次試射之結果，單位面積動能為每平方公分24至27焦耳，
    均已超過足以穿過人體及豬隻皮肉層之數據，雖刑事警察局
    之槍彈鑑定書就上開槍枝是否具有殺傷力未直接表述，但本
    院就上開鑑定之經過及數據予以綜合判斷，認為Ａ槍應具有
    殺傷力。
二、對被告辯解之判斷：
  (一)被告甲○○否認有何犯行，辯稱：其從事玩具槍之買賣已近
    10年，期間多次為警查扣槍枝，均獲不起訴處分。警方前於
    96 年5月17日曾到其東光市場之攤位查獲2 枝北極熊PBII空
    氣槍，警方只有查扣其中1 枝並送鑑定，後來其就該枝送鑑
    定的槍枝獲判無罪。本次97年7 月5 日扣案之Ａ槍是去年未
    扣案的那枝槍，與當時扣案的槍是同時向綽號「阿勇」之人
    購入的，其測試過動能是20焦耳，比之前查扣的那枝槍還要
    弱，「阿勇」賣的2 枝槍都是外面仿冒的，具有瑕疪，有時
    強有時弱云云。
  (二)扣案之Ａ槍上印有「警署保字第0940033630號」之字樣，經
    本院向內政部警政署函詢該文號之涵意，該局覆稱：「按本
    署94年3 月16日警署保字第0940033630號書函，其內容係對
    於利士通科技實業社送鑑自行研發之POLAR BEAR PBII型CO2
    動力玩具槍1 枝，認非屬槍砲彈藥刀械管制條例所管制之槍
    枝」，有該署98年2 月24日警署保字第0980062827號函在卷
    可稽，是該「警署保字第0940033630號」文號僅係內政部警
    政署針對利士通科技實業社於94年間送鑑之該枝玩具槍鑑定
    結果之發文字號，而槍枝是否具殺傷力，須依個案實際鑑定
    之結果加以判定，難認凡印有「警署保字第0940033630號」
    字樣之槍枝，均非屬槍砲彈藥刀械管制條例管制之槍枝。
  (二)被告甲○○前於96年5 月17日上午10時30分許，在臺中市○
    ○區○○路跳蚤市場內，為警查扣得空氣槍1 枝（槍枝管制
    編號0000000000號，以下稱甲槍），經檢察官向本院提起公
    訴後，本院以另案96年度訴字第2184號審理，並依下列理由
    ，於97年7 月3 日判處被告甲○○無罪：甲槍經送請刑事
    警察局鑑定結果，固認係空氣槍，以小型二氧化碳高壓鋼瓶
    內氣體為發射動力，經測試結果，其發射彈丸單位面積動能
    為24焦耳/ 平方公分；且甲槍以市售不同廠牌小型高壓鋼瓶
    發射同材質、同重量之鋼珠（6.0mm ，0.88g） 測試結果，
    其單位面積動能則介於22焦耳/ 平方公分至24焦耳/ 平方公
    分之間，足見甲槍如搭配不同廠牌之二氧化碳高壓鋼瓶即產
    生不同之單位面積動能，且甲槍係以二氧化碳高壓鋼瓶內之
    氣體為發射動力，則其發射動能的強弱程度，將因所使用之
    材料即高壓鋼瓶之品質、氣體存量有無充足而有所差異。
    依證人郭曾政祺（北極熊玩具屋實際負責人）於該案97年6
    月5 日審理時證稱：合格的槍枝動能在20焦耳/ 平方公分以
    下，甲槍於夏天動力會膨脹，最多不會超過10焦耳/ 平方公
    分，測速儀誤差可能是3 到4 焦耳/ 平方公分等語，足見甲
    槍發射動能的強弱程度會隨著季節而有所變動，亦即其具有
    殺傷力與否並非恆定不變，縱依據前開槍彈鑑定書後附之殺
    傷力相關數據：「依日本科學警察研究所之研究結果，彈丸
    單位面積動能達20焦耳/ 平方公分，則足以穿入人體皮肉層
    」之標準衡之，如參酌前開使空氣槍發射動能強弱程度發生
    變動之因素（高壓鋼瓶之品質、氣體存量充足度、季節等）
    及槍彈測速儀之誤差率等情綜合以觀，其發射動能實有低於
    20焦耳/ 平方公分以下之可能，即難以確認該空氣槍所產生
    之動能每次均足以達到穿入人體皮肉層之程度，則前開槍彈
    鑑定書之內容，既未充分參酌前開要素為鑑定，尚不足以充
    足前開空氣槍具有殺傷力之要件，自不得據為不利被告之認
    定。96年5 月17日經警當場查扣被告所陳列欲加以販售之
    槍枝計有8 枝，除甲槍外，其餘7 枝槍枝，均經送請內政部
    警政署刑事警察局鑑定結果，或屬發射動能甚微，認不具殺
    傷力，或因欠缺適用金屬彈丸，而無法鑑驗，或其發射彈丸
    單位面積動能未達20焦耳/ 平方公分，經檢察官認不具有殺
    傷力。而依證人林錦滄（即查獲之警員）於該案審理時之證
    述，警方於96年5 月17日僅查扣未貼條碼之8 枝槍，足見被
    告於本件查獲當時陳列販售槍枝之數量，遠超過查扣之數量
    ，倘被告果有販賣具殺傷力槍枝之主觀犯意，衡情應大量選
    購具有較強殺傷力之槍枝加以陳列販售圖利，當無於所承擔
    風險一致之情況下，僅陳列唯一偶有可能具殺傷力空氣槍之
    理。證人郭曾政祺於該案97年6 月5 日審理時證稱：伊看
    甲槍之外型像是伊公司所生產，是仿照外國奧運比賽競技槍
    的外型，伊公司在大量生產時會製造樣品送請內政部警政署
    檢驗，檢驗完畢後會有合格的警署保的字號，伊公司會把該
    字號打在槍身上，合格是指檢驗沒有殺傷力，動能都在合格
    範圍內，若不合格內政部警政署會直接銷燬，伊公司就不會
    生產。「警署保字第0940033630號」這個文號係伊委請利士
    通科技實業公司以其名義聲請送鑑的，實際上是北極熊玩具
    屋自己研發的，因伊公司沒有生產設備，乃委由案外人陳希
    聖經營之臺中縣豐原市宏達協力廠商工廠生產1 千支，但陳
    希聖未經授權另生產該型槍枝自行販售，也有可能私下自己
    打上該警署保字號，因宏達協力廠商賣得比較便宜，店家會
    跟宏達協力廠商批貨，伊無法確定甲槍究係伊公司所販售或
    由宏達協力廠商所販售，伊不知綽號「阿勇」之人真實姓名
    為何，只知道以前嘉大玩具公司需要哪些類型的貨，會請綽
    號「阿勇」之人過來拿，嗣嘉大玩具公司改名為華山玩具公
    司後，也曾叫綽號「阿勇」之人來拿過貨等語，足見確有綽
    號「阿勇」之玩具槍業務人員存在，是甲槍既係被告經由玩
    具槍業務人員「阿勇」之正常管道販入，槍身上復標有警署
    保字第0940033630號之文號，自客觀情形而言，已足使被告
    相信甲槍係合格之玩具槍，而加以販入陳列銷售。是以，被
    告主觀上是否能當然預見並認識到該空氣槍為具有殺傷力之
    槍枝，尚非無疑。被告前於93年10月15日，為警查獲其在
    臺中市○○區○○路與太原北路口東光環保市場內公然陳列
    仿Ｍ16型空氣步槍1 枝、CO2 小鋼瓶20支、8 釐米鋼珠1 瓶
    之違反槍砲彈藥刀械管理條例案件，經刑事警察局鑑定結果
    ，認當時扣案之仿Ｍ16型空氣步槍為玩具手槍、CO2 小鋼瓶
    為小型二氧化碳鋼瓶、8 mm鋼珠經實地試射，其動能分別為
    21.73 、21.31 、22.16 焦耳/ 平方公分，該案移送臺灣臺
    中地方法院檢察署檢察官偵查後，於93年12月13日經檢察官
    以93年度偵字第18637 號為不起訴處分確定在案，則被告於
    經歷該案件之偵查結果後，逕以24焦耳/ 平方公分為合法槍
    枝動能之法定標準，實非無可能。證人郭曾政祺於該案97
    年6 月5 日審理時，當庭拆解甲槍檢視結果，固有彈簧較硬
    、氣孔較大等增強其動能之改造情形，惟甲槍係經由綽號「
    阿勇」之人販售予被告，依該案卷內所存之證據，既無其他
    客觀事證證明該空氣槍係被告於販入後再加以改造者，自難
    憑此遽認被告有改造具殺傷力槍枝加以陳列販售之主觀犯意
    。此有本院96年度訴字第2184號刑事判決1 份在卷可憑。而
    該案經檢察官上訴於臺灣高等法院臺中分院，經該院以97年
    度上訴字第1996號審理後，認原審法院已詳敘無罪之理由，
    而於97年9 月23日判決駁回上訴在案，有該案判決書及臺灣
    高等法院被告前案紀錄表各1 份在卷可佐。
  (三)承上，依本院另案96年度訴字第2184號之證人郭曾政祺於該
    案97年6 月5 日審理時之證述，該案扣案之甲槍，其外型像
    是北極熊玩具屋所生產，「警署保字第0940033630號」之文
    號係郭曾政祺委請利士通科技實業公司聲請送鑑定，實際上
    是北極熊玩具屋所研發的，因其公司沒有生產設備，乃委由
    案外人陳希聖經營之臺中縣豐原市宏達協力廠商工廠生產1
    千支，但陳希聖未經授權另生產該型槍枝自行販售，也有可
    能私下自己打上該警署保字號，伊無法確定甲槍係伊公司所
    販售或由宏達協力廠商所販售，又僅知有綽號「阿勇」之業
    務人員但不知該人真實姓名為何。足認在該案97年6 月5日
    審理後，被告甲○○就綽號「阿勇」之業務員所販售，其上
    印有「警署保字第0940033630號」文號之槍枝，未必是合法
    製造廠所生產一事，已知之甚明。而扣案之Ａ槍其發射單位
    面積動能是否會因季節、氣溫之影響而有差異，刑事警察局
    認需依個案實際情形而定，該局無法臆測，此有該局98年1
    月10日刑鑑字第0970184000號函在卷可參。是以刑事警察局
    為專業之鑑定單位，尚且難以遽行判定上開槍枝之發射單位
    面積動能是否會因季節、氣溫之影響而有差異，佐以該局以
    市售不同廠牌之小型高壓鋼瓶發射同材質、同重量之鋼珠多
    次試射結果，上開槍枝之單位面積動能為每平方公分24至27
    焦耳，均已超過足以穿過人體及豬隻皮肉層之數據，自難憑
    空推測該槍枝可能因季節、氣溫之影響，而有低於20焦耳/
    平方公分以下之可能。
  (四)被告甲○○既供稱本次97年7 月5 日所查扣Ａ槍，是96年5
    月17日查獲時未扣案的槍枝，本案Ａ槍與本院96年度訴字第
    2184號案件查扣之甲槍，係同時向綽號「阿勇」之人購買等
    語，則兩案槍枝之來源既屬相同，縱使被告甲○○於96年5
    月17日為查警獲時，主觀上不知該案查扣之槍枝是否具有殺
    傷力，然歷經該案審理程序後，就相同來源槍枝之販售理當
    更為謹慎，且其自承曾就扣案之Ａ槍加以測試，是其就Ａ槍
    具有殺傷力乙節，應有所認識，其辯稱Ａ槍之動能有時強有
    時弱云云，不足採信。此部分事證已臻明確，被告甲○○之
    犯行堪以認定。
三、論罪科刑之理由
  (一)被告甲○○所為係犯槍砲彈藥刀械管制條例第8 條第4 項之
    未經許可意圖販賣而陳列空氣槍罪。其未經許可持有空氣槍
    之行為，為意圖販賣而陳列之高度行為所吸收，不另論罪。
  (二)被告甲○○曾犯湮滅證據罪，經本院以96年度易字第1574號
    判處有期徒刑3 月確定，嗣經本院以96年度聲減字第7745號
    裁定減刑為有期徒刑1 月15日確定，於97年2 月25日易科罰
    金執行完畢。其於5 年以內故意再犯本件有期徒刑以上之罪
    ，為累犯，應依刑法第47條第1 項之規定加重其刑。
  (三)審酌被告甲○○從事玩具槍之販售多年，明知本案之Ａ槍具
    有殺傷力，竟仍未經許可，意圖販賣而公開陳列於其攤位上
    ，對於他人生命、身體具有潛在危險性，對社會治安亦具有
    相當之危害等一切情狀，量處如主文所示之刑，並就所處罰
    金刑諭知易服勞役之折算標準。
  (四)扣案之Ａ槍係違禁物，應依刑法第38條第1 項第1 款之規定
    宣告沒收；扣案之鋼珠1 瓶、CO2 小鋼瓶1 盒，均係配合Ａ
    槍一併使用，應認為係該空氣槍之組成部分，同視為違禁物
    一併宣告沒收。
貳、無罪部分
一、公訴意旨：被告甲○○平日以在臺中市○○路等地，販賣玩
    具模型槍為業，其明知具殺傷力之空氣槍，係槍砲彈藥刀械
    管制條例列管之槍砲，非經主管機關許可，不得販賣、無故
    持有及意圖販賣而陳列，竟基於販賣具殺傷力槍枝之犯意，
    先於97年1 月中旬某日，在臺中市○○區○○路與太原路口
    「跳蚤市場」之162 號、163 號攤位，以新臺幣 (下同）5
    千元之價格，將具殺傷力之M84 型空氣槍1 枝 (槍枝管制編
    號:0000000000 號，附CO2 鋼瓶、鋼珠，下稱Ｂ槍）賣予被
    告乙○○，被告乙○○購得上開具殺傷力之空氣槍後，即攜
    回其所居住之臺中市○○路與軍福路口工地內的貨櫃屋放置
    ，未經許可而持有之。甲○○另基於販賣具殺傷力槍枝之犯
    意，再於同年2 月初某日，在上開攤位，以5 千元之價格，
    將具殺傷力之M84 型空氣槍1 枝（槍枝管制編號：00000000
    00號，附CO2 鋼瓶、鋼珠，下稱Ｃ槍）1 枝賣予被告乙○○
    ，被告乙○○購得該枝具殺傷力之空氣槍後，復攜回其所居
    住之臺中市○○路與軍福路口工地內，未經許可而持有之。
二、檢察官之舉證：
    檢察官起訴被告2人涉嫌犯罪，係以下列事證為其論據：
  (一)被告甲○○坦承於上述時、地，以每枝5 千元之價格，販賣
    M84 型空氣槍2 枝予被告乙○○。
  (二)被告乙○○坦承於上述時、地，以每枝5 千元之價格，向被
    告甲○○購買M84 型空氣槍2 枝。
  (三)扣案之M84 型空氣槍2 枝經送鑑驗，其單位面積動能分別為
    每平方公分（起訴書誤載為每平方公尺）21焦耳及20焦耳，
    均具殺傷力，有刑事警察局97年3 月19日刑鑑字第09700379
    16號槍彈鑑定書1 份在卷可稽。
  (四)被告甲○○於警詢及偵查中之供述前後不一，互相矛盾，且
    自91年起，多次涉有違反槍砲彈藥刀械管制條例案件，有卷
    附被告甲○○刑案資料查註資料表1 份可稽，被告甲○○本
    應有所警惕，且又自稱伊賣槍約8 年，自當對所販賣之空氣
    槍是否具殺傷力知之甚稔。
  (五)被告乙○○曾有違反槍砲彈藥刀械管制條例之前科，此有卷
    附被告乙○○刑案資料查註記錄表1 份可稽。參以被告甲○
    ○供稱被告乙○○常來伊的攤位，還拿空氣槍讓伊測試，又
    曾要求伊幫他加強前揭扣案空氣槍之動能等語，足見被告乙
    ○○對於槍枝具殺傷力與否有一定之認識，且空氣槍有無殺
    傷力涉及刑責有無，本應謹慎求證，以免誤蹈法網，被告乙
    ○○既曾因違反槍砲彈藥刀械管制條例案件受有刑事訴追，
    自應多所注意，被告乙○○僅言已詢問老闆是否合法即認扣
    案空氣槍未具殺傷力，顯與事理不符。
三、被告之辯解：
    被告甲○○、乙○○均否認有何犯行，被告甲○○辯稱：其
    兩次販賣M84 型空氣槍給被告乙○○時，均有測試出速，當
    時測試結果，出速都在每秒110 公尺以內，換算成單位面積
    動能並未超過每平方公分20焦耳，均係合法等語。被告乙○
    ○辯稱：被告甲○○於其購買時有告知槍枝是合法的，其是
    被起訴後才知道合法槍枝必須在20焦耳以內等語。
四、本院之判斷：
  (一)按認定不利於被告之事實，須依積極證據，茍積極證據不足
    為不利於被告事實之認定時，即應為有利於被告之認定，更
    不必有何有利之證據；且刑事訴訟法上所謂認定犯罪事實之
    積極證據，係指適合於被告犯罪事實認定之積極證據而言，
    雖不以直接證據為限，間接證據亦包括在內，然而無論直接
    或間接證據，其為訴訟上之證明，須於通常一般之人均不致
    有所懷疑，而得確信其為真實之程度者，始得據為有罪之認
    定，倘其證明尚未達到此一程度，而有合理之懷疑存在時，
    自不能以推測或擬制之方法，以為有罪裁判之基礎，最高法
    院著有30年上字第816 號、76年臺上字第4986號、40年臺上
    字第86號判例可資參照。
  (二)按槍砲彈藥刀械管制條例所謂之槍砲，係指「具有殺傷力」
    之可發射金屬或子彈之各式槍砲而言（同條例第4 條第1 項
    第1 款參照）。次按鑑定資料，只為形成法院心證的資料之
    一，於法院並無絕對拘束力，換言之，雖經鑑定，法院仍應
    本於職權予以調查，以期發現真實，不得以鑑定報告作為判
    決的唯一依據，否則一經鑑定，無異已得判決之結果，而法
    院之審判，勢將流於形式，自與職權調查發現真實之本旨有
    違。又鑑定人之鑑定，雖為證據資料之一種，但鑑定報告顯
    有疑義時，審理事實之法院，仍應調查其他必要之證據，以
    資認定，不得僅憑鑑定報告作為認定犯罪之證據（最高法院
    40年台上字第71號判決意旨參照）。
  (三)扣案之空氣槍2 枝，經臺中縣警察局霧峰分局送刑事警察局
    鑑定，認均係氣體動力式槍枝，以小型高壓氣體鋼瓶內氣體
    為發射動力，經以金屬彈丸各測試3 次，其中Ｂ槍之彈丸（
    直徑4.5mm 、重量0.38g)最大發射速度為133 公尺/ 秒，計
    算其動能為3.3 焦耳，換算其單位面積動能為21焦耳/ 平方
    公分；Ｃ槍之彈丸（直徑4.5mm 、重量0.38g） 最大發射速
    度為131 公尺/ 秒，計算其動能為3.2 焦耳，換算其單位面
    積動能為20焦耳/ 平方公分，有該局97年3 月19日刑鑑字第
    0970037916號槍彈鑑定書1 份在卷可稽。嗣經本院再將扣案
    之Ｂ槍及Ｃ槍送請刑事警察局以市售不同廠牌之小型高壓鋼
    瓶發射同材質、同重量之鋼珠，予以鑑定單位動能面積之差
    異，鑑定結果如下：(一)Ｂ槍，使用金屬彈丸（直徑4.5mm 、
    重量0.38g） 測試：1.裝填第一種廠牌鋼瓶後試射3 次，測
    得彈丸最大發射速度為136平方公尺/ 秒，計算其動能為3.5
    焦耳，換算其單位面積動能為22焦耳/ 平方公分；2.裝填第
    二種廠牌鋼瓶後試射3 次，測得彈丸最大發射速度為135 平
    方公尺/ 秒，計算其動能為3.4 焦耳，換算其單位面積動能
    為21焦耳/ 平方公分；3.裝填第三種廠牌鋼瓶後試射3 次，
    測得彈丸最大發射速度為136 平方公尺/ 秒，計算其動能為
    3.4 焦耳，換算其單位面積動能為22焦耳/ 平方公分；(二)Ｃ
    槍，使用金屬彈丸（直徑4.5mm 、重量0.38g） 測試：1.裝
    填第一種廠牌鋼瓶後試射3次，測得彈丸最大發射速度為135
    平方公尺/ 秒，計算其動能為3.4 焦耳，換算其單位面積動
    能為21焦耳/ 平方公分；2.裝填第二種廠牌鋼瓶後試射3 次
    ，測得彈丸最大發射速度為131 平方公尺/ 秒，計算其動能
    為3.2 焦耳，換算其單位面積動能為20焦耳/ 平方公分；3.
    裝填第一種廠牌鋼瓶後試射3 次，測得彈丸最大發射速度為
    131 平方公尺/ 秒，計算其動能為3.2 焦耳，換算其單位面
    積動能為20焦耳/ 平方公分，亦有該局98年1 月10日刑鑑字
    第0970184000號函在卷可佐。
  (四)按槍砲彈藥刀械管制條例關於槍砲彈藥刀械之殺傷力，並未
    具體明定其程度，參酌槍砲彈藥之刑度遠逾於刀械，而屬重
    罰，衡其立法用意，乃以槍砲彈藥殺傷力之程度及危害性較
    刀械顯鉅；然而刀械之殺傷力，亦係具有穿破人體皮肉層之
    威力，始足當之，甚至刀械，亦可能砍斷骨骼，剌透穿過人
    體，固在此穿破人體皮肉層之定義，刀械與槍砲彈藥之間，
    並無分軒輊，從而，是否具有穿破人體皮肉層之威力，僅係
    槍枝殺傷力之必要條件之一，並非槍枝殺傷力之充分條件，
    應非區別二者刑度輕重之唯一要素；故槍枝之殺傷力定義，
    尚有深入界定之必要。又衡之立法對於槍枝處以重刑之本意
    ，應係因其不必近身，在遠距之間，足以狙擊，又具有相當
    之準確度，得以傷害殺人之功用，固以重刑相加；假使槍枝
    亦必須近身方能穿入人體皮肉層者，則其與刀械之作用無異
    ，倘以重刑加之，顯有違比例原則而輕重失衡，是以必將二
    者之要件作此區別，始與刑罰原理相合。再按槍砲彈藥刀械
    管制條例所謂具有殺傷力之槍枝，其標準一般而言，固係指
    「在最具威力之適當距離，以彈丸可穿入人體皮肉層之動能
    為準」（司法院秘書長81年6 月11日秘台廳二字第06985 號
    函釋參照），而上揭槍彈鑑定書及函文固指扣案之Ｂ槍及Ｃ
    槍，各以市售不同廠牌之小型高壓鋼瓶發射同材質、同重量
    之鋼珠多次試射結果，單位面積動能略有差異，其中Ｂ槍為
    每平方公分21至22焦耳，Ｃ槍為每平方公分20至21焦耳，然
    依上開槍彈鑑定書隨附之據以判斷殺傷力之相關數據中，刑
    事警察局對活豬作射擊測試結果，彈丸單位面積動能達24焦
    耳/ 平方公分，則足以穿入豬隻皮肉層；日本科學警察研究
    所之研究結果，彈丸單位面積動能達20焦耳/ 平方公分則足
    以穿入人體皮肉層。本案扣案空氣槍之單位面積動能尚未達
    刑事警察局對活豬做射擊試驗之標準，雖以日本國之試驗結
    果，認20焦耳以上即足以穿入人之皮肉層；唯如前論述，僅
    以穿入情形，尚非等於具有殺傷力槍枝，況且20焦耳之穿入
    ，深淺如何，是否逾於一般刀械之嚴重性，未臻明確；衡諸
    上開該局之試驗，穿入豬體之皮肉層，須有每平方公分24焦
    耳以上之動能，而本件扣案空氣槍發射彈丸之動能，威力尚
    不足以穿入豬體皮肉，較諸一般鋒利之刀械，尚且不如，苟
    謂在如此程度之槍枝，即認係違反槍砲彈藥刀械管制條例具
    殺傷力之槍枝，要非立法本意，而與社會國民之刑罰感情觀
    念相悖，是上開槍枝是否具有殺傷力，誠有疑義。
  (五)另按非法持有槍枝，須行為人具備認識該槍枝係具有殺傷力
    ，而基於違反槍砲彈藥刀械管制條例之故意，始足當之；如
    無此認識，自信為無殺傷力之槍砲，而持有者，因其認識面
    與存在面之事實互異，自應阻卻故意，不成立其罪（最高法
    院79年度台上字第4973號判決參照）。又每枝槍枝射擊時之
    單位面積動能若干，須經鑑定單位實地測試始可確定，甚難
    於事前預測，若非專業人員，尚難苛責其以空氣槍壓縮後試
    射，即認識該槍枝係具有殺傷力，故不得遽認係有違反槍砲
    彈藥刀械管制條例之故意。本件扣案之Ｂ槍及Ｃ槍是否可認
    為合於在適當距離具有逾於刀械威力之殺傷力要件，尚有疑
    義，已如前揭論述甚詳；縱使依據上開槍彈鑑定書及函文所
    載，Ｂ槍及Ｃ槍經多次試射，各次試射之數值均略有差異，
    且均僅在20焦耳或甫逾20焦耳之標準邊緣，尚非一般人在未
    經測試時，即得顯然知悉確信上開槍枝乃係具有殺傷力者。
    況具有鑑識專業之刑事警察局猶不能肯定上開槍枝是否具殺
    傷力，焉能苛求一般民眾認知上開槍枝係有殺傷力而有違反
    槍砲彈藥刀械管制條例之情形，是被告甲○○辯稱其自己測
    試時，Ｂ槍及Ｃ槍均未逾20焦耳之標準數值等語，及被告乙
    ○○辯稱其不知購得之槍枝具有殺傷力等語，尚非全然不可
    採信。況且被告2 人買賣Ｂ槍及Ｃ槍之價格均僅5,000 元，
    顯然低於一般足以殺傷人體之槍枝交易行情，另由被告甲○
    ○係在跳蚤市場公開陳列販售，又告以槍枝係合法，是被告
    乙○○應係自信其購槍之行為不會涉及刑罰，且依其情狀所
    生之自信，尚與社會通常觀念無違，堪認被告2 人在犯罪故
    意之構成要件，容有欠缺。
  (六)綜上所述，扣案之Ｂ槍及Ｃ槍，是否具有槍砲彈藥刀械管制
    條例所稱之殺傷力尚有疑義，且被告2 人就該2 枝槍在主觀
    上是否確有具備殺傷力槍枝之認識，亦有合理之懷疑存在，
    自不能以推測或擬制之方法證明被告甲○○及被告乙○○有
    檢察官所指之犯行，就此部分應均為被告2人無罪之判決。
、適用之法律
  (一)刑事訴訟法第299條第1項前段、第301條第1項。
  (二)槍砲彈藥刀械管制條例第8條第4項。
  (三)刑法第11條前段、第47條第1 項、第42條第3 項、第38條第
    1 項第1 款。
中    華    民    國    98    年    5     月    18    日
              刑事第七庭    審判長法  官  陳慧珊
                                  法  官  莊嘉蕙
                                  法  官  林慶郎
上正本證明與原本無異。
如不服本判決，應於判決送達後10日內向本院提出上訴狀（應附
繕本），上訴於臺灣高等法院臺中分院。
                                  書記官  施玉卿
中    華    民    國    98    年    5     月    18    日
【附錄本案論罪科刑法條】
槍砲彈藥刀械管制條例第8條：
未經許可，製造、販賣或運輸鋼筆槍、瓦斯槍、麻醉槍、獵槍、
空氣槍或第4 條第1 項第1 款所定其他可發射金屬或子彈具有殺
傷力之各式槍砲者，處無期徒刑或5 年以上有期徒刑，併科新臺
幣1 千萬元以下罰金。
未經許可，轉讓、出租或出借前項所列槍枝者，處 5 年以上有期
徒刑，併科新臺幣 1 千萬元以下罰金。
意圖供自己或他人犯罪之用，而犯前二項之罪者，處無期徒刑或
 7 年以上有期徒刑，併科新臺幣 1 千萬元以下罰金。
未經許可，持有、寄藏或意圖販賣而陳列第 1 項所列槍枝者，處
 3 年以上10年以下有期徒刑，併科新臺幣700 萬元以下罰金。
第 1 項至第 3 項之未遂犯罰之。


司法院資訊處製作；財團法人民間司法改革基金會備份。
